臺灣屏東地方法院民事裁定
111年度監宣字第34號
聲  請  人  蕭秀英  

相  對  人  蕭清賢  

關  係  人  蕭清文  

            蕭秀花  

上列聲請人聲請監護宣告事件，本院裁定如下：
    主    文
宣告蕭清賢（民國○○○年○○月○○○日生、身分證統一編號：Z ○○○○
○○○○○號）為受監護宣告之人。
選定蕭秀英（民國○○○年○月○日生、身分證統一編號：Z○
○○○○○○○○號）為受監護宣告人之監護人。
指定蕭清文（民國○○○年○月○○日生、身分證統一編號：Z
○○○○○○○○○號）為會同開具財產清冊之人。
聲請程序費用由受監護宣告人負擔。
    理    由
一、按對於因精神障礙或其他心智缺陷，致不能為意思表示或受
    意思表示，或不能辨識其意思表示之效果者，法院得因本人
    、配偶、四親等內之親屬、最近一年有同居事實之其他親屬
    、檢察官、主管機關、社會福利機構、輔助人、意定監護受
    任人或其他利害關係人之聲請，為監護之宣告；受監護宣告
    之人應置監護人；法院為監護之宣告時，應依職權就配偶、
    四親等內之親屬、最近一年有同居事實之其他親屬、主管機
    關、社會福利機構或其他適當之人選定一人或數人為監護人
    ，並同時指定會同開具財產清冊之人；法院選定監護人時，
    應依受監護宣告之人之最佳利益，優先考量受監護宣告之人
    之意見，審酌一切情狀，並注意下列事項：受監護宣告之
    人之身心狀態與生活及財產狀況。受監護宣告之人與其配
    偶、子女或其他共同生活之人間之情感狀況。監護人之職
    業、經歷、意見及其與受監護宣告之人之利害關係。法人
    為監護人時，其事業之種類與內容，法人及其代表人與受監
    護宣告之人之利害關係，民法第14條第1 項、第1110條、第
    1111條第1 項、第1111條之1 設有明文。
二、本件聲請意旨：相對人即聲請人之弟蕭清賢（民國00年00月
    00日生、身分證統一編號：Z000000000號）於民國110 年10
    月21日因橋腦出血、高血壓、敗血症、泌尿道感染併菌血症
    ，致不能為意思表示或受意思表示，或不能辨識其意思表示
    之效果，為此依民法第14條規定，聲請宣告相對人為受監護
    宣告人等語。
三、經查，聲請人上開主張，業據其提出戶籍謄本、中華民國身
    心障礙證明影本、長庚醫療財團法人林口長庚紀念醫院診斷
    證明書、長庚醫療財團法人桃園長庚紀念醫院診斷證明書、
    安泰醫療社團法人安泰醫院診斷證明書等件為證，相對人並
    於111年3月1日由鑑定人黃文翔醫師進行鑑定會談，鑑定人
    鑑定結果：個案未婚、未曾生育子女，過去有高血壓、頸部
    開刀、肺炎...等疾病病史。個案110年10月21日發生出血性
    腦中風導致顱內出血並且陷入昏迷狀態，隨後經過桃園敏盛
    醫院轉林口長庚醫院緊急住院治療，治療之後意識尚無法恢
    復，尚呈現有失智、失語、全身癱瘓之後遺症。出院之後轉
    往老人長期照顧中心接受長期照顧迄今。個案於：㈠身體狀
    態檢查︰⒈理學檢查：身材壯碩、皮膚黝黑、理光頭、全身肢
    體癱瘓、關節僵硬攣縮變形有扭曲現象，上下顎牙齒有多顆
    牙齒脫落，下肢無力，左右側肢體全癱，鼻腔插有鼻胃管，
    尿道插有導尿管，雙眼無法閉合。⒉臨床檢查︰四肢無行動能
    力，意識昏迷，眼神呆滯、目光茫然，無法與人做口語溝通
    。會談中個案因爲意識仍然處於昏迷狀態中，無法回應任何
    問題，也無法以肢體語言表達個人意思。由臨床經驗及個案
    平日所表現之生活功能來判斷已經達到極重度失智之程度。
    ⒊其他精神狀態：意識昏迷，眼球不會隨著呼喚搜尋聲音來
    源，對外界呼喚無辨識與理會能力，認知功能嚴重受損，無
    法辨識自家親人，喪失語言表達能力，無法依照指令做出伸
    手、揮手或是握拳、點頭.. . 等動作，也無法識字、筆談
    、使用肢體語言（點頭、搖頭、揮手、伸出手指頭代表想表
    達之數字. . 等）正確回應，對於時間、地方、人物之定向
    能力完全喪失，長短期記憶也明顯喪失。㈡日常生活狀況：⒈
    日常生活自理情形：進食、沐浴、翻身、大小便、移動身體
    、更衣. . . 等皆無法自理，無法自己坐起，無法站立、無
    法走動，目前靠他人以鼻胃管餵食及使用紙尿布、導尿管處
    理大小便。⒉經濟活動能力（包括管理處分自己財產之能力
    ）：無法自行購物，因爲無語言能力也無行動能力，不會計
    算該找回之零錢、無法做個位數與兩位數字之加減計算、無
    法辨識不同錢幣、紙鈔之幣值，不會做不同紙鈔兌換之計算
    、不會到金融機構辦理存款提款、不知如何保管與儲存自己
    之財物，完全無處理財產之能力。⒊社會性：無職業功能、
    無社交功能、無法自行搭乘或使用大眾交通工具、無法自行
    認路回家、無自我安排休閒活動之功能。㈢鑑定結果：個案
    各項功能退化嚴重，生活完全無自理能力，必須長期依賴家
    人、醫療或養護機構照顧，目前已處於昏迷狀態（極重度以
    上失智狀態），因而導致個人之認知功能嚴重失能，爲意思
    表示或受意思表示或辨識其意思表示效果之能力幾乎完全喪
    失，可以判定爲無意思能力，無法獨力處理個人法律事務與
    從事個人財務管理，也無法主張或維護個人權益，應該已達
    監護宣告之標準。㈣預後及回復之可能性：個案之出血性腦
    中風後合併極重度以上失智狀態（昏迷狀態）疾病因爲腦部
    受損極爲嚴重，目前尚在昏迷中，復原能力薄弱，預估個人
    功能會隨著年齡老化而逐漸退化，預期其疾病之預後不佳，
    回復機會不大等情，有屏安醫療社團法人屏安醫院111年3月
    7日屏安管理字第1110000744號函附之精神鑑定報告書1 份
    在卷可憑。本院綜合上情及鑑定結果認相對人確因精神障礙
    （意識昏迷），致完全不能為意思表示或受意思表示或辨識
    其意思表示效果之程度，故聲請人聲請對相對人為監護之宣
    告，為有理由，應予准許。
四、次查，聲請人為相對人之姊，相對人之姊蕭秀花、弟蕭清文
    、叔叔蕭慶義、阿姨塗百合均同意由其擔任監護人，有親屬
    會議紀錄足憑，可見相對人至親認同由聲請人擔任監護人，
    是由聲請人負責護養及照顧相對人並管理其財產，最能符合
    相對人之利益，尚無選任程序監理人評估監護人選之必要，
    爰選定聲請人為監護人。另依前揭規定，法院於選定監護人
    時，應同時指定會同開具財產清冊之人，及依民法第1113條
    準用同法第1099條之規定，監護開始時，監護人對於受監護
    人之財產，應依規定會同遺囑指定、當地直轄市、縣（市）
    政府指派或法院指定之人，於2 個月內開具財產清冊，並陳
    報法院。為使聲請人得於期限內開具財產清冊並陳報法院，
    並衡酌關係人蕭清文為相對人之弟弟，其願意會同開具財產
    清冊，有前揭親屬會議紀錄在卷足稽，爰併指定關係人蕭清
    文為會同開具財產清冊之人。
五、依家事事件法第164 條第2 項，裁定如主文。
中　　華　　民　　國　 111    年　  4　   月　　7 　　日
                        家事法庭法  官　林美靜
以上正本係照原本作成。
如不服本裁定，應於送達後10日內向本院提出抗告狀，並繳納抗
告費新臺幣1,000 元。
中　　華　　民　　國　 111    年　  4 　　月　　8   　日
                                書記官　張巧筠